臺灣花蓮地方法院小額民事判決
111年度花小字第365號
原      告  史傑文  
被      告  周王健雄

上列當事人間請求侵權行為損害賠償事件，本院於中華民國111
年9月15日言詞辯論終結，判決如下：
    主  文
被告應給付原告新臺幣4,342元。
原告其餘之訴駁回。
訴訟費用新臺幣1,000元，由被告負擔十分之九，餘由原告負擔
。
本判決原告勝訴部分得假執行。但被告如以新臺幣4,342元為原
告預供擔保，得免為假執行。
    事實及理由
一、原告主張：民國111年4月30日19時左右，伊和友人從花蓮市
    ○○街000號餐廳出來，發現伊所有之車牌號碼000-0000號機
    車（下稱系爭機車）出現多處刮痕，而當時被告也在現場，
    解釋車損與他無關。伊當下請警方到場協助處理，並經店家
    提供監視器畫面，發現是由被告駕駛車牌號碼0000-00號裝
    載瓦斯桶小貨車（下稱瓦斯車）撞倒系爭機車，致伊受有機
    車維修損害新臺幣（下同）9,170元、估價費900元、安全帽
    2,200元及精神賠償3,000元。爰依侵權行為法律關係，請求
    被告賠償損害等語。並聲明：被告應給付原告15,270元。
二、被告則以：伊沒有撞到原告，伊只撞到第一台機車，原告是
    第二台機車。安全帽請求金額過高，且原告違規停車在先。
    又原告沒有提出發票，只有手寫收據等語，資為抗辯。並聲
    明：原告之訴駁回。
三、本院之判斷：
    原告主張系爭機車於上開時地遭被告駕駛瓦斯車撞擊致受損
    之事實，業據原告提出花蓮市調解委員會調解不成立證明書
    、系爭機車維修估價單、安全帽購買收據、系爭汽車及安全
    帽受損照片等件為證（卷13-23頁），核與本院依職權向花
    蓮縣警察局花蓮分局（下稱花蓮分局）調取道路交通事故調
    查卷宗所附之道路交通事故調查報告表、現場圖、筆錄及照
    片等資料相符（卷43-81頁），堪信為真實。被告雖以前詞
    置辯，惟查：
  ㈠按因故意或過失，不法侵害他人之權利者，負損害賠償責任
    ；汽車、機車或其他非依軌道行駛之動力車輛，在使用中加
    損害於他人者，駕駛人應賠償因此所生之損害；不法毀損他
    人之物者，被害人得請求賠償其物因毀損所減少之價額，民
    法第184條第1項前段、第191條之2前段及第196條分別定有
    明文。次按當事人主張有利於己之事實者，就其事實有舉證
    之責任，民事訴訟法第277條前段亦有明定。
  ㈡本院於111年9月15日當庭勘驗事故現場店家監視器影像光碟
    ，勘驗結果如下：「三台摩托車順向併排停靠在兩個停車格
    中間的紅線，瓦斯車撞擊最外側摩托車導致其餘兩車傾倒」
    （卷100頁），足認本件被告駕駛瓦斯車因駕駛不慎而撞擊
    停靠路邊之機車，致原告所有之系爭機車傾倒受損，且與系
    爭機車所受損害間有相當因果關係，被告自應就本件車禍負
    侵權行為損害賠償責任。被告空言否認，除未舉證以實其說
    ，復與前開事證不符，要無足採。
  ㈢茲就原告請求金額審究如下：
　⒈系爭機車修復費用9,170元部分：　
　　原告主張其因本件事故受有系爭機車之損害9,170元，有估
    價單在卷可稽（本院卷第13頁）。惟按物被毀損時，被害人
    除得依民法第196條請求賠償外，固不排除民法第213條至第
    215條之適用。惟修復費用以必要者為限，如係以新品換舊
    品，應予折舊（最高法院77年度第9次民事庭會議決議(一)
    及82年度台上字第892號判決意旨參照）。依原告所提估價
    單，其修車費為9,170元（工資1,755元、零件7,415元），
    然而以新零件更換舊零件之零件折舊部分非屬必要費用，應
    予扣除。依行政院所頒固定資產耐用年數表及固定資產折舊
    率之規定，機械腳踏車之耐用年數為3年，依定率遞減法每
    年折舊1000分之536，另依營利事業所得稅查核準則第95條
    第6項規定：「固定資產提列折舊採用定率遞減法者，以1年
    為計算單位，其使用期間未滿1年者，按實際使用之月數相
    當於全年之比例計算之，不滿1月者，以1月計。」查系爭機
    車為108年11月出廠，有系爭機車車籍資料在卷可參（卷第7
    7頁），距本件事故發生日期111年4月30日，已使用逾2年6
    月，則系爭機車零件殘值應計1,169元（元以下四捨五入）
    ，加上工資1,755元，合計該車因本件車禍回復原狀之必要
    費用應為2,924元（計算式：1,169＋1,755＝2,924），故原告
    得請求之系爭機車修復費用應為2,924元，逾此範圍者，不
    應准許。
　⒉估價費900元部分：
　　原告主張其支出維修估價費用900元，業據其提出收據為證
    （卷第15頁），本院審酌該部分費用係原告為證明其權利之
    必要支出費用，是以原告此部分之請求，當屬必要，應予准
    許。
　⒊安全帽2,200元部分：
　　按當事人已證明受有損害而不能證明其數額或證明顯有重大
    困難者，法院應審酌一切情況，依所得心證定其數額；民事
    訴訟法第222條第2項定有明文。原告主張其因本件事故受有
    安全帽之損害2,200元，固為被告所否認。然查，觀以花蓮
    分局提出道路交通事故調查筆錄（卷第63頁），被告自承有
    聽聞安全帽掉落之聲音，堪認原告之安全帽係因被告之撞擊
    掉落地上，且於通常情形下，安全帽受較大衝擊後，縱外觀
    無損傷，業已影響保護能力，有更換之必要，原告此部分主
    張應屬可採。然原告未能舉證安全帽購入時間及價格，僅提
    出安全帽現在市價之說明，是本院衡酌原告受損之安全帽本
    為舊品，且有耐用年限，爰依前開規定，審酌該安全帽之種
    類、性質及相關受損情形等一切情況，認原告請求被告金額
    ，應以1,000元較為合理，逾此部分之請求，即屬無據。
　⒋精神慰撫金3,000元部分：
　　原告主張因本件事故求償東奔西跑支出勞力時間費用，請求
    精神慰撫金3,000元云云；惟按損害賠償之債，以有損害之
    發生及有責任原因之事實，並二者之間，有相當因果關係為
    成立要件。原告就此部分主張，並未提出單據以資證明確實
    有所支出，且此項費用係為進行訴訟所生之支出，非本件事
    故所造成之損害，即此項支出與車禍侵權行為間無相當之因
    果關係；況是否提起刑事告訴或民事訴訟，實屬當事人所得
    自由選擇，起訴或應訴均為實現其權利或履行其義務而為，
    尚不得以此等訴訟上必要之行為視為可得請求賠償之權利損
    害，故原告此部份之請求，於法無據，礙難准許。
　⒌綜上，原告得向被告請求之金額為4,824元。（計算式：2,92
    4＋900＋1,000＝4,824）
　㈣惟按損害之發生或擴大，被害人與有過失者，法院得減輕賠
    償金額或免除之。民法第217條第1項定有明文。故法院對此
    情形，自可斟酌雙方原因力之強弱與過失之輕重，決定賠償
    金額應減至何種程度（最高法院54年台上字第2433號判例意
    旨參照）。次按民法第217條第1項規定之目的，在謀求加害
    人與被害人間之公平，倘受害人於事故之發生亦有過失時，
    由加害人負全部賠償責任，未免失之過苛，是以賦與法院得
    減輕其賠償金額或免除之職權，且此所謂被害人與有過失，
    只須其行為為損害之共同原因，並其過失行為有助成損害之
    發生或擴大者，即屬相當（最高法院73年台上字第2201號判
    例意旨參照）。再按汽車駕駛人在禁止臨時停車處所停車，
    處600元以上1,200元以下罰鍰，道路交通管理處罰條例第56
    條第1項第1款定有明文。經查，依花蓮分局道路交通事故調
    查報告表㈡初步分析研判表㉞記載：「甲○○38」，即違規停車
    或暫停不當而肇事（卷第61、103頁），並有花蓮分局中正
    派出所舉發原告在禁止臨時停車處所停車之違反道路交通管
    理事件通知單在卷可稽（卷第79頁），且為原告所不爭執，
    可證本件事故發生時，系爭機車係停放於花蓮市○○街000號
    前之紅線處，客觀上已足以阻礙他人行車路線（被告欲將瓦
    斯車停入餐廳之巷子內），提高肇事之可能性，是原告若未
    將系爭機車停於該處，應可避免本件事故。是系爭機車於禁
    止臨時停車處所停車，亦為本件交通事故肇事因素之一，可
    認本件原告亦有過失，依上開說明，有過失相抵法則之適用
    。本院依職權權衡雙方違規情節及過失之輕重等情，認原告
    應負10%之過失責任，被告過失之比例為90%，是本院依上開
    過失比例，減輕被告之賠償金額後，被告應給付原告4,342
    元【計算式：4,824元×90%=4,341.6，元以下四捨五入】。
四、綜上所述，原告依侵權行為之法律關係，原告請求被告給付
    4,342元，應予准許。逾此範圍之請求，即無理由，應予駁
    回。
五、本件事證已臻明確，兩造其餘攻擊防禦方法及所提之證據，
    核與判決結果不生影響，不予一一論述，附此說明。 　　
六、本件係依小額程序為被告敗訴之判決，依民事訴訟法第436
    條之20 規定，應依職權宣告假執行，並依同法第436條之23
    準用第436條第2項，適用同法第392條第2項規定，依職權宣
    告被告如預供擔保，得免為假執行。
七、訴訟費用負擔之依據：民事訴訟法第79條。
中　　華　　民　　國　　111 　年　　9 　　月　　30　　日
                  花蓮簡易庭  法  官  李可文
以上正本係照原本作成。
如不服本判決，應於送達後20日內，向本院提出上訴狀（上訴狀
應表明上訴理由）並繳納上訴審裁判費；如於本判決宣示後送達
前提起上訴者，應於判決送達後20日內補提上訴理由書（須按對
造人數附繕本）。
如委任律師提起上訴者，亦應一併繳納上訴審裁判費。
對於小額程序之第一審判決之上訴，非以其違背法令之理由，不
得為之。且上訴狀內應記載表明（一）原判決所違背之法令及其
具體內容。（二）依訴訟資料可認為原判決有違背法令之具體事
實者。
中　　華　　民　　國　　111 　年　　9 　　月　　30　　日
                              書記官  謝佩真